【裁判字號】    95,訴,1150
【裁判日期】    950830
【裁判案由】    損害賠償
【裁判全文】
臺灣高雄地方法院民事判決              95年度訴字第1150號
原      告  丙○○
                    送達代收人.
訴訟代理人  陳豐裕  律師
複  代理人  張榮作  律師
被      告  甲○○
當事人間請求損害賠償事件，原告提起刑事附帶民事訴訟（民國
95年度簡附民字第27號），經刑事庭移送前來，本院於民國95年
8 月16日言詞辯論終結，判決如下：
    主  文
被告應給付原告新臺幣貳萬伍仟柒佰貳拾參元，及自民國九十五
年三月七日起至清償日止，按週年利率百分之五計算之利息。
原告其餘之訴駁回。
訴訟費用由被告負擔百分之五；餘由原告負擔。
本判決第一項，得假執行；但被告如以新臺幣貳萬伍仟柒佰貳拾
參元預供擔保，得免為假執行。
原告其餘假執行之聲請駁回
    事實及理由
一、原告起訴主張：被告於民國94年9 月22日14時許，在高雄縣
    路竹鄉○○路741 之2 號原告住處，故意持鋤頭柄毆打原告
    ，致原告受有頭部3 乘0.5 公分之撕裂傷。原告因被告之行
    為，受有下列損害：(1)醫療費用：原告因受上開傷害，支出
    醫療費用新臺幣（下同）2,723 元。(2)看護費用：原告因受
    上揭傷害，住院3 日，僱請方許雪玉從事看護，每日支出
    2,000 元，共計6,000 元。(3)工作損失：原告從事海產生意
    ，每月收入100,000 元，原告因受前揭傷害，2 個月無法工
    作，共計損失200,000 元。(4)非財產上之損害：原告因被告
    以鋤頭柄毆打之行為，精神受有莫大痛苦，請求300,000 元
    之非財產上損害賠償。爰依民法第184 條第1 項前段、第
    193 條第1 項及第195 第1 項之規定，提起本訴。並聲明：
    求為判決被告應給付原告508,723 元，及自起訴狀繕本送達
    之翌日起至清償日止，按週年利率百分之5 計算之利息，並
    願供擔保請准宣告假執行。
二、被告辯稱：原告並未舉證證明確有醫療費用、看護費用之支
    出及其必要，亦未舉證證明每月收入100,000 元及因被告之
    傷害行為，致不能工作達2 個月之久，原告所提出之存摺影
    本1 份，僅能證明其有存款之紀錄，不能證明該存款為原告
    每月之收入，至原告請求被告給付非財產上損害賠償部分，
    亦請審酌原告係被告之兒媳，本件乃因原告對於被告惡言相
    向，激怒被告所致，原告亦有可歸責之處，原告之請求並無
    理由等語。並聲明：求為判決駁回原告之訴，如受不利之判
    決，願供擔保請准宣告免為假執行。
三、兩造不爭執事項：
  (一)被告於94年9 月22日14時許，在高雄縣路竹鄉○○路741 之
    2 號原告住處，故意持鋤頭柄毆打原告，致原告受有頭部3
    乘0.5 公分之撕裂傷。
  (二)被告因上開傷害原告之行為所涉之刑事案件，業經本院以95
    年度簡字第868 號刑事簡易判決判處拘役50日。
四、本件爭點：
  (一)被告是否應負侵權行為責任？
  (二)原告所得請求損害賠償之金額？
五、得心證之理由：
  (一)被告是否應負侵權行為責任？
    1.本件原告主張被告於94年9 月22日14時許，在高雄縣路竹
      鄉○○路741 之2 號原告住處，故意持鋤頭柄毆打原告，
      致其受有頭部3 乘0.5 公分之撕裂傷等傷害，被告對於原
      告此部分主張之事實，已於相當時間受合法之通知，而於
      言詞辯論期日不到場，亦未提出準備書狀爭執，依民事訴
      訟法第280 條第3 項、第1 項之規定，視為自認。且被告
      因上開傷害原告之行為所涉之刑事案件，業經本院以95年
      度簡字第868 號刑事簡易判決判處拘役50日，亦有上開刑
      事簡易判決1 份在卷可參。原告此部分之主張，自堪信為
      真正。
    2.按因故意或過失，不法侵害他人權利者，負損害賠償責任
      ；不法侵害他人之身體或健康者，對於被害人因此喪失或
      減少勞動能力或增加生活上需要時，應負損害賠償責任；
      又不法侵害他人之身體、健康、名譽、自由、信用、隱私
      、貞操，或不法侵害其他人格法益而情節重大者，被害人
      雖非財產上之損害，亦得請求賠償相當之金額，民法第
      184 條第1 項前段、第193 條第1 項、第195 條第1 項分
      別定有明文。查被告因過失傷害原告之身體，已如前述，
      依上述規定，對於原告因而支出之醫療費用、增加生活上
      之需要而支出之看護費用、薪資損失等財產上之損害及非
      財產上之損害，自負有損害賠償責任。原告主張被告應負
      侵權行為責任，本於民法第184 條第1 項前段、第193 條
      第1 項、第195 條第1 項規定，請求被告賠償醫療費用、
      增加生活上之需要而支出看護費、薪資損失等損害及非財
      產上之損害賠償，洵屬有據。
  (二)原告所得請求損害賠償之金額？
    1.茲就原告所得請求損害賠償之項目及金額，應否准許，析
      述如下：
      (1)醫療費用：原告主張因被告上開侵權行為，支出醫藥費
        用2,723 元之事實，業據其提出高雄縣立岡山醫院（下
        稱岡山醫院）急診收據影本1 紙、高新醫院住院醫療費
        用收據影本1 紙、門診收據影本5 紙為證，且原告確於
        94年9 月22日15時15分許至岡山醫院急診治療，主訴頭
        皮撕裂傷及頭暈，接受傷口縫合，並於94年9 月23日至
        高新醫院主訴頭痛、頭暈、想吐，且嘔吐、步態不穩較
        同年月22日加劇，高新醫院醫師依原告當時狀況及主訴
        診斷有腦震盪現象，故給予住院治療及觀察，復有岡山
        醫院95年5 月10日岡秀醫字第095013 7號函所附之醫理
        見解、高新醫院95年6 月20日高新人字第95033 號、95
        年7 月10日高新人字第95042 號函各1 份在卷足據。原
        告上開請求，自屬有據。被告所辯：原告並未舉證證明
        確有醫療費用之支出及其必要云云，不足採憑。至卷附
        岡山醫院95年5 月10日岡秀醫字第0950137 號函所附之
        醫理見解1 份，雖記載「術後觀察並無腦震盪現象，故
        宜門診追蹤治療，病人無住院治療之必要，也無僱請看
        護照顧之必要」等語，惟查，高新醫院醫師乃因原告於
        94年9 月23日前往該院就診時主訴症狀，與原告於94年
        9 月22日前往岡山醫院就診時主訴症狀不同，且原告之
        電腦斷層報告顯示原告腦部有水腫現象，故診斷為腦震
        盪，此有高新醫院95年6 月20日高新人字第95033 號函
        在卷可參，衡之高新醫院醫師係依原告之主訴，輔以電
        腦斷層之儀器檢查而為診斷，較諸岡山醫院醫師僅憑原
        告之主訴及觀察而為之診斷，自較為準確，是岡山醫院
        上開函文所附之醫理見解中關於原告並無腦震盪現象之
        記載，自不足採，併此敘明。從而，原告請求被告賠償
        醫療費用2,723 元，洵屬有據，應予准許。
      (2)薪資損失部分：原告主張其從事海產生意，每月收入
        100,000 元，原告因受前揭傷害，2 月無法工作，共計
        損失200,000 元之事實，雖據其提出高新醫院診斷證明
        書及存摺影本1 份為證，惟為被告所否認，辯稱：原告
        並未舉證證明每月收入100,000 元及因被告之傷害行為
        ，致不能工作達2 個月之久，原告所提出之存摺影本1
        份，僅能證明其有存款之紀錄，不能證明該存款為原告
        每月之收入等語。經查，依原告於94年9 月22日於高雄
        縣立岡山醫院就診時之傷勢，影響其工作能力，因頭暈
        及傷口復原關係，約7 日不能工作，又依原告於94年9
        月23日於高新醫院就診時之理學檢查，應在1 星期至10
        日內可以工作，惟因人而異，有岡山醫院95年5 月25日
        岡秀醫字第0950150 號函所附之醫理見解、高新醫院95
        年6 月20日高新人字第95033 號函在卷可按。足見原告
        主張於因受上開傷害，於10日內不能工作部分，堪信為
        真正，至原告主張於94年9 月23日至高新醫院就診後，
        逾10日仍不能工作部分，應無足取。次查，原告主張每
        月收入100,000 元，雖據其提出存摺、臺南縣仁德鄉後
        壁村菜市場管理委員會土地共有人名冊（下稱土地共有
        人名冊）影本各1 份、後壁厝管理委員會收費單6紙 為
        證，惟查，該存摺影本1 份，僅能證明原告於94年4 月
        、5 月、6 月、8 月、10月、95年2 月，每月均有
        40,000元至80,000元不等之現金存款存入，並不能證明
        存入之現金，是否確為原告之薪資所得；又該土地共有
        人名冊、後壁厝管理委員會收費單，至多亦分別僅足以
        證明原告係臺南縣仁德鄉後壁村菜市場坐落土地之共有
        人之一，應有部分80分之2 ，以及有人於95年5 月30日
        、6 月1 日、6 月5 日、6 月7 日、6 月8 日、6 月9
        日繳納後壁厝市場管理委員會收取之清潔費，至於原告
        是否親自於上開菜市場內營業？尚無從據以論斷，遑論
        原告於94年9 月22日受傷以前，是否確實親自於上開市
        場內工作，且因受有上開傷害，不能工作，而有薪資損
        失等情。復參以原告因被告上揭傷害行為，向本院聲請
        通知保護令之事件（本院94年度家護字第1469號），經
        員警調查時，陳稱：當時伊僱請之工人在客廳外面工作
        等語（參見上開案卷所附之調查筆錄），核與證人楊吳
        月芳因上開通常保護令事件，經警調查時證稱：曾受原
        告聘僱從事撬開牡蠣工作，94年9 月22日曾與伊女楊杰
        婷同至原告住處工作等語（參見上開案卷所附之調查筆
        錄）等語相符，足見原告尚有僱請他人為自己服勞務，
        則原告是否親自於市場營業，或因受有上開傷害，不能
        工作而有薪資損失，自有可疑。此外，原告復未能舉出
        其他證據以實其說，原告主張其因受有上開傷害，不能
        工作而受有薪資損失200,000 元，請求被告賠償薪資損
        失200,000 元云云，自屬無據。
      (3)增加生活上需要之看護費用：查依原告於高新醫院就診
        當時狀況及主訴，需要住院觀察及治療，若無家屬在旁
        ，需要他人半日看護，有高新醫院95年7 月10日高新人
        字第95042 號函在卷可按，足見原告於高新醫院住院期
        間，應有需人半日看護之必要，原告請求被告賠償於高
        新醫院住院期間半日看護之費用，即屬正當。被告辯稱
        ：原告並未舉證證明確有看護費用之支出及其必要云云
        ，自無足取。至岡山醫院95年5 月10日岡秀醫字第0950
        137 號函所附之醫理見解1 份，雖記載「術後觀察並無
        腦震盪現象，故宜門診追蹤治療，病人無住院治療之必
        要，也無僱請看護照顧之必要」等語，惟上開醫理見解
        關於原告並無腦震盪現象部分，並不足採，已如前述，
        自不足據為有利被告之認定。次查，本件原告雖主張自
        94年9 月23日起至同年月25日止僱請方許雪玉從事看護
        ，每日支出2,000 元，共計6,000 元，並提出由其僱請
        之看護方許雪玉出具之收據影本1 紙為證，惟上開看護
        費用乃全日看護之費用，業據原告自陳在卷，故原告所
        得請求自94年9 月23日起至同年月25 日 止半日看護之
        費用，自應以6,000 元之半數，即3,000 元為合理。從
        而，原告請求被告賠償自94年9 月23日起至同年月25日
        止之半日看護費用3,000 元，洵屬有據，應予准許。逾
        此部分之請求，即屬無據。
      (4)非財產上之損害賠償：原告因被告前揭行為，受有上開
        傷害，其身體及精神受有相當之痛苦，乃屬必然。又查
        ，原告為高級職業學校畢業，被告為國民小學畢業，此
        參諸原、被告警詢筆錄教育程度欄之記載自明，有原告
        、被告警詢筆錄附於高雄縣政府警察局湖內分局刑案偵
        查卷宗可稽，已經本院依職權調取上開案卷核閱屬實，
        又原告名下有建物、土地數筆及多家公司之股份，被告
        名下則無任何建物、土地等不動產，此有稅務電子閘門
        財產所得調件明細表1 份附卷足考。本院審酌兩造之學
        歷、身分、地位、經濟能力、原告所受傷害癒合及復健
        期間之長短等一切情形，認原告請求被告賠償之非財產
        損害300,000 元，尚屬過高，予核減為20,000元為適當
        ，逾此部分之請求，為無理由，應予駁回。
      (5)綜上，原告所得請求之損害賠償金額為25,723元（計算
        式：2,723 ＋3,000＋20,000  ＝25,723）。
六、綜上所陳，原告本於侵權行為之法律關係，請求被告給付原
    告25,723元，及自起訴狀繕本送達翌日即95年3 月7 日起至
    清償日止，按週年利率百分之5 計算之利息，洵屬正當，應
    予准許。逾此部分之請求，為無理由，應予駁回。
七、本件乃所命給付之金額未逾500,000 元之判決，依民事訴訟
    法第389 條第1 項第5 款之規定，自應依職權宣告假執行，
    此部分雖經原告陳明願供擔保，聲請宣告假執行，惟其聲請
    不過促請法院職權發動，本院無庸就其聲請為准駁之裁判，
    併此敘明。至原告敗訴部分，其假執行之聲請，已失所附麗
    ，應予駁回。另被告聲明願供擔保請准免為假執行，經核原
    告勝訴部分與法律規定相符，爰酌定相當之擔保金額宣告之
    。
八、結論：原告之訴為一部有理由，一部無理由，依民事訴訟法
    第79條、第389 條第1 項第5 款、第392 條第2 項，判決如
    主文。
中    華    民    國    95    年    8     月    30    日
                  民事第三庭  法  官  伍逸康
以上正本證明與原本無異。
如不服本判決，應於送達後20日內，向本院提出上訴狀並表明上
訴理由，如於本判決宣示後送達前提起上訴者，應於判決送達後
10日內補提上訴理由書（須附繕本）。
中    華    民    國    95    年    9     月     4    日
                              書記官  林雯琪


司法院資訊處製作；財團法人民間司法改革基金會備份。
